【裁判字號】    90,台上,1111
【裁判日期】    900301
【裁判案由】    違反槍砲彈藥刀械管制條例
【裁判全文】
最高法院刑事判決                                九十年度台上字第一一一一號
    上  訴  人  丙○○
                乙○○
                甲○○
右上訴人等因違反槍砲彈藥刀械管制條例案件，不服台灣高等法院中華民國八十九年
十一月十七日第二審判決（八十九年度上訴字第二○三五號，起訴案號：台灣板橋地
方法院檢察署八十七年度偵字第四四三五號），提起上訴，本院判決如左：
    主  文
上訴駁回。
    理  由
一、丙○○上訴部分：
按刑事訴訟法第三百七十七條規定，上訴於第三審法院，非以判決違背法令為理由，
不得為之。是提起第三審上訴，應以原判決違背法令為理由，係屬法定要件。如果上
訴理由狀並未依據卷內訴訟資料，具體指摘原判決不適用何種法則或如何適用不當，
或所指摘原判決違法情事，顯與法律規定得為第三審上訴理由之違法情形，不相適合
時，均應認其上訴為違背法律上之程式，予以駁回。上訴人丙○○上訴意旨略稱：(1)
本件查扣之手槍共有三支，原判決亦認定上訴人等持有之手槍共有三支，然原判決又
認定夥同持手槍挾持被害人朱國樹者共四人（史萬秋、丙○○、上訴人乙○○、上訴
人甲○○），則至少應有一人未持手槍，查扣之三支手槍既為史萬秋所有提供犯案，
而乙○○、甲○○二人均供認各持有一支手槍挾持朱國樹，但丙○○則自始否認持有
手槍，因之，持手槍者應為史萬秋、乙○○、甲○○三人，未持手槍者應為丙○○，
當無疑義，乃原審未予詳查，遽認丙○○亦共同持有手槍，自有採證違法及應於審判
期日調查之證據而未予調查之違法。(2)本件查扣之手槍僅有三支，原判決認定共同持
手槍挾持朱國樹者為史萬秋、丙○○、乙○○、甲○○四人，按理至少應有一人未持
手槍，乃原判決竟於事實欄記載「史萬秋與乙○○、甲○○、丙○○會合，渠等四人
遂共同基於持槍挾持朱國樹及剝奪朱國樹行動自由之犯意聯絡」等語，即認四人均有
持槍，故有判決理由矛盾之違法。(3)主犯史萬秋因受朱國樹詐賭，乃於民國八十六年
十二月下旬某日邀同乙○○、甲○○在台北市○○街「員林魯肉飯」小吃店謀議挾持
朱國樹以索回被詐賭之金錢，惟因人手不足，始再邀丙○○加入共同挾持朱國樹之行
列，可見丙○○與史萬秋之關係，顯較乙○○、甲○○二人與史萬秋之關係為疏遠，
案發後，乙○○、甲○○分別為警逮捕，史萬秋則逃匿（通緝中），乙○○、甲○○
二人為袒護史萬秋，故將責任推給丙○○，故於警訊時供稱持槍者為彼等二人與丙○
○等語，然於原審已改稱丙○○並無持槍（見原審卷第七十六頁、第七十八頁、第一
六五頁），乃原判決竟以乙○○、甲○○二人於警訊不實且有瑕疵之供詞，認丙○○
亦持有手槍，採證自有違法。(4)原判決以共同被告乙○○、甲○○於警訊之供詞資為
論罪丙○○之依據，然共同被告於警訊之供詞是否真實？有無受刑求？原審僅調閱甲
○○收押於台灣台北看守所入所時之驗傷記錄表，而未調閱乙○○收押於台灣台北看
守所入所時之驗傷記錄表，亦有調查未盡。(5)第一審於八十八年九月七日訊問時其訊
問筆錄（第一審Ｄ卷第一六一頁），實係法官訊問乙○○，而非訊問丙○○，其中有
關「這把槍，是一月六日在三重市○○街時，史萬秋交給我的」云云，係乙○○對法
官之回話，可由錄音帶查明，但訊問筆錄竟誤載為丙○○對法官之回話，原判決未就
上述疑點予以敘明，亦有判決理由不備之違法云云。
惟查：(1)證據之取捨、事實之認定，乃事實審法院職權行使之範圍，事實審法院經調
查證據之結果，依自由心證之法則取捨證據，茍其取捨，與經驗法則或論理法則無違
，即不得任意指為違法，而據為適法之第三審上訴理由。本件係因史萬秋遭朱國樹詐
賭，乃策劃提供手槍三支及子彈數顆，交由上訴人等三人各持一把手槍（各裝子彈數
顆）共同挾持朱國樹以索回被詐賭之金錢等情，已據乙○○、甲○○分別於警訊及檢
察官偵查中供述明確（見偵查卷第七頁至第十二頁、第五十二頁、第五十三頁、第一
○五頁至第一○七頁、第一八○頁反面、第二四四頁），丙○○亦坦承參與挾持朱國
樹並提供其台北縣汐止鎮○○○路六十三巷二十三號四樓及台北縣汐止鎮○○○路一
六八號一樓處所作為拘禁朱國樹之場所（見偵查卷第二○四頁至第二○八頁），原審
據此，再依憑朱國樹之指訴，參酌證人陳清海、吳仕煌、李翠英之證詞、現場照片多
張、查扣之手槍三支、子彈數顆，內政部警政署刑事警察局鑑驗通知書（見偵查卷第
一九三頁、第一審Ａ卷第一七六頁），認定持槍者除乙○○、甲○○二人外，另一持
槍者係丙○○，已詳敘其所憑之證據及判斷之理由，其採證與論理法則或經驗法則無
違，自不得任意指為違法，又此部分原審已為調查，究竟尚有何項證據應予調查而未
予調查，上訴意旨未依據卷內訴訟資料具體指摘，自非適法之第三審上訴理由。(2)共
同正犯之成立，祇須具有犯意之聯絡、行為之分擔為已足，既不問犯罪動機起於何人
，亦不必每一階段犯行均參與；故共同正犯間，非僅就自己實施之行為負其責任，並
在犯意聯絡之範圍內，對於他共同正犯所實施之行為，亦應共同負責。原判決事實既
認定史萬秋因受朱國樹詐賭，乃邀同乙○○、甲○○、丙○○，共同基於持槍挾持朱
國樹及剝奪朱國樹行動自由之犯意聯絡，由史萬秋提供手槍三支、子彈數顆，而推由
上訴人等持有手槍、子彈，下手實施挾持朱國樹，剝奪其行動自由以索回史萬秋被詐
之金錢等情，則持槍下手挾持朱國樹者，雖僅有上訴人等三人，但史萬秋既有犯意之
聯絡及行為之分擔，仍應就持有槍彈與非法剝奪行動自由之犯行，全部負責，從而原
判決又記載「上訴人等與史萬秋四人共同基於持槍挾持朱國樹及剝奪朱國樹行動自由
之犯意聯絡」等語，並無判決理由矛盾之違法情形。(3)史萬秋經策劃而提供手槍三支
及子彈數顆，交由上訴人等三人各持一把手槍（各裝子彈數顆）共同挾持朱國樹等情
，已據乙○○、甲○○分別於警訊及檢察官偵查中供述明確，原判決據此，再依憑甲
○○收押於台灣台北看守所入所時之驗傷記錄表（見第一審Ｂ卷第三十六頁）記載：
無外傷，甲○○亦自述「我無內外傷」等語，參酌承辦警員蔡彥斌亦陳稱警訊筆錄全
依被訊人之自由供述而記載，並無刑求情事（見第一審Ｂ卷第十七頁正反面）等證據
，認定乙○○、甲○○於警訊及檢察官偵查中所述為可採，而以渠等於原審改稱丙○
○未持槍云云，係迴護丙○○之詞，為不足取，敘明取捨證據與證據證明力得心證之
判斷理由。上訴意旨，任憑己見，以不同之評價，任意指摘原判決採證違法，自非適
法之第三審上訴理由。(4)承辦警員蔡彥斌證稱警訊筆錄全依被訊人之自由供述而記載
，並無刑求情事等語，況乙○○不僅於警訊時供稱丙○○持有手槍等情，其於檢察官
偵查中亦供稱丙○○有持手槍（見偵查卷第七頁至第十二頁、第五十二頁、第五十三
頁、第二四四頁），因之，縱除去其警訊筆錄之證據，原判決依憑其於檢察官偵查中
所供丙○○有持手槍之證據，亦無影響原判決之認定，故原審無調取乙○○收押於看
守所入所時之驗傷記錄表之必要，尚無應於審判期日調查之證據而未予調查之違法可
言。(5)第一審於八十八年九月七日訊問時其訊問筆錄（第一審Ｄ卷第一六一頁），實
係法官訊問乙○○，而非訊問丙○○，其中有關「這把槍，是一月六日在三重市○○
街時，史萬秋交給我的」云云，係乙○○對法官之回話，但訊問筆錄竟誤載為丙○○
對法官之回話，已經原審勘驗明確，第一審判決將乙○○之答話誤為丙○○之答話，
惟原判決於理由欄已敘明糾正第一審判決此項錯誤之理由（見原判決理由欄四），自
無判決理由不備或理由矛盾之違法情事。綜上說明，丙○○之上訴理由狀或未依據卷
內訴訟資料具體指摘原判決如何違背法令，或所指摘原判決違法情事顯與法律規定得
為第三審上訴理由之違法情形不相適合，其上訴違背法律上之程式，應予駁回。
二、乙○○、甲○○上訴部分：
查第三審上訴書狀，應敘述上訴之理由，其未敘述者，得於提起上訴後十日內補提理
由書於原審法院，已逾上述期間，而於第三審法院未判決前仍未提出上訴理由書狀者
，第三審法院應以判決駁回之，刑事訴訟法第三百八十二條第一項、第三百九十五條
後段規定甚明。本件上訴人乙○○因違反槍砲彈藥刀械管制條例案件，不服原審判決
，於八十九年十二月二日提起上訴，並未敘述上訴之理由，迄今逾期已久，於本院未
判決前仍未提出，依上開規定，其上訴自非合法。又甲○○於原審判決後，於八十九
年十一月二十四日具狀捨棄上訴，竟於八十九年十二月二日又提起上訴（未附理由）
，其上訴亦非合法，均應予以駁回。
據上論結，應依刑事訴訟法第三百九十五條，判決如主文。
中      華      民      國     九十     年      三      月      一      日
                              最高法院刑事第十一庭
                                  審判長法官  陳  炳  煌
                                        法官  陳  正  庸
                                        法官  楊  商  江
                                        法官  陳  世  雄
                                        法官  吳  信  銘
      右正本證明與原本無異
                                              書  記  官
中      華      民      國     九十     年      三      月      五      日


司法院資訊處製作；財團法人民間司法改革基金會備份。
